臺灣臺中地方法院臺中簡易庭小額民事判決
111年度中小字第965號
原      告  中國信託產物保險股份有限公司

法定代理人  郭世昌  
訴訟代理人  周品言  
被      告  陳修將  

上列當事人間侵權行為損害賠償（交通）事件，於民國111年4月
28日言詞辯論終結，本院判決如下：
    主      文
被告應給付原告新臺幣壹萬貳仟捌佰元及自民國一一一年三月二
十四日起至清償日止，按年息百分之五計算之利息。
訴訟費用新臺幣壹仟元由被告負擔。
本判決得假執行。
    事實及理由
一、原告起訴聲明請求被告給付原告新臺幣（下同）7萬7600元
    及利息。嗣減縮如後開聲明所示（見中小卷第36頁），依民
    事訴訟法第255條第1項第3款規定，應予准許。
二、被告現於法務部○○○○○○○○在押中，具狀表明於審理期日不願
    提解到場（見中小卷第29頁），基於私法自治所產生之訴訟
    上處分權主義觀點，自應尊重被告之意思，不必借提到場。
    被告經合法通知，無正當理由，未於言詞辯論期日到場，核
    無民事訴訟法第386 條所列各款情形，爰依原告之聲請，准
    由其一造辯論而為判決。
三、原告主張：被告於民國108年11月1日23時38分許，駕駛車牌
    號碼000-0000號自小客車，行經臺中市○○區○○里○○○○道路○○
    ○○○000號前，因未規定保持前、後車距離，致撞及由原告所
    承保之訴外人張書航駕駛其所有之車牌號碼000-0000號自用
    小客車（下稱系爭車輛），系爭車輛業經修復，原告依約賠
    付車損修理費7萬7600元（烤漆3000元、鈑金2600元、零件7
    萬2000元），扣除零件部分折舊，必要修理費用為1萬2800
    元。爰依保險代位及侵權行為之法律關係，請求被告給付1
    萬2800元並自起訴狀繕本送達翌日起加計法定遲延利息等語
    ，並聲明：被告應給付原告1萬2800元及自起訴狀繕本送達
    翌日起至清償日止，按年息百分之5計算之利息。
四、被告未於言詞辯論期日到場，據其提出答辯略以：其才是受
    害人等語。
五、得心證之理由：
  ㈠原告主張被告於前揭時、地駕駛車牌號碼000-0000號自小客
    車，與原告承保訴外人張書航所有並駕駛之系爭車輛發生碰
    撞，系爭車輛業經修復，其已依約賠付車損修理費7萬7600
    元等情，業據其提出警製道路交通事故當事人登記聯單、道
    路事故現場圖影本、初步分析研判表、汽車險理賠計算書、
    發票、估價單、車損相片及行照（以上均影本）為證（見豐
    小卷第23-43 頁），並有臺中市政府警察局道路交通事故調
    查卷宗影本附卷可稽（見豐小卷第49-81頁），且為被告所
    不爭執，自堪信為真實。按汽車、機車或其他非依軌道行駛
    之動力車輛，在使用中加損害於他人者，駕駛人應賠償因此
    所生之損害。但於防止損害之發生，已盡相當之注意者，不
    在此限，民法第191條之2定有明文。被告抗辯其無肇事責任
    ，應由被告就其已盡相當之注意舉證證明，否則不得遽認被
    告並無過失。被告固抗辯其才是受害人等語，然並未提出證
    據證明其無過失，被告抗辯其才是受害人（應係抗辯其無過
    失）云云，自不足採。又被告過失與系爭車輛受損有相當因
    果關係。被告駕駛汽車肇事過失毀損系爭車輛之事實，洵可
    認定為真正。
  ㈡按不法毀損他人之物者，被害人得請求賠償其物因毀損所減
    少之價額，民法第第196 條定有明文。物被毀損時，被害人
    除得依民法第196條請求賠償外，並不排除民法第213條至第
    215條之適用。依民法第196條請求賠償物被毀損所減少之價
    額，得以修復費用為估定之標準，但以必要者為限( 例如：
    修理材料以新品換舊品，應予折舊 )。被害人如能證明其物
    因毀損所減少之價額，超過必要之修復費用時，就其差額，
    仍得請求賠償（最高法院77年度第9 次民事庭會議決議(一)
    參照）。又不法毀損他人之物者，依民法第196 條規定，應
    向被害人賠償其物因毀損所滅少之價額，並非賠償修理其物
    所實際支出之修理費。故物被不法毀損後，僅須其物之價額
    減少，即須賠償其所減少之價額。至其物有無修理及其修理
    費有無實際支出，在所不問（最高法院72年度台上字第3792
    號判決參照）。依系爭車輛車損修理估價單，系爭車輛修理
    費用7萬7600元，其中零件部分72000元，既係以新品換舊品
    ，自應將零件折舊部分予以扣除。依行政院所頒固定資產耐
    用年數表及固定資產折舊率之規定，小型車之耐用年數為5 
    年，依定率遞減法每年折舊千分之369，且最後1年之折舊額
    ，加歷年折舊累計額，其總和不得超過該資產成本原額10分
    之9 。系爭車輛於101年3月出廠，有行車執照在卷可稽（見
    豐小卷第43頁），至本件事故發生108年11月1日已逾小型車
    之耐用年數5 年，若依定率遞減法每年折舊千分之369計算
    ，於第5年之累計折舊額已超過成本原額10分之9，故折舊金
    額最多僅能折舊成本原額10分之9，折舊後之零件殘值為720
    0元（72000元×1/10＝7200 元），加計烤漆3000元及鈑金260
    0元，合計系爭車輛之必要修理費用為1萬2800元（7200元＋3
    000元＋2600元＝12800元）。 
  ㈢按損害之發生或擴大，被害人與有過失者，法院得減輕賠償
    金額或免除之，民法第217條第1項定有明文。此所謂被害人
    與有過失，須被害人之行為助成損害之發生或擴大，就結果
    之發生為共同原因之一，行為與結果有相當因果關係，始足
    當之（最高法院104 年度台上字第1254號判決參照）。依警
    製道路交通事故現場圖等資料，本件事故係因被告駕車追撞
    前方之系爭車輛，訴外人張書航於警詢時陳稱：行駛至事故
    地點因為是彎道所以減速時遭後方車輛碰撞等語（見豐小卷
    第55頁），堪認係被告未保持行車安全距離追撞前車，難認
    系爭車輛駕駛張書航就本件車禍之發生與有過失，併此敘明
    。
  ㈣按「被保險人因保險人應負保險責任之損失發生，而對於第
    三人有損失賠償請求權者，保險人得於給付賠償金額後，代
    位行使被保險人對於第三人之請求權。但其所請求之數額，
    以不逾賠償金額為限」，保險法第53條第1 項規定甚明。原
    告承保系爭車輛之車體損失險，並已依約賠付訴外人張書航
    車損修理費7萬7600 元，訴外人張書航對於被告之損害賠償
    請求權法定移轉予原告。是原告主張依保險代位及侵權行為
    之法律關係，請求被告賠償1萬2800元，自於法有據。
  ㈤末按「給付無確定期限者，債務人於債權人得請求給付時，
    經其催告而未為給付，自受催告時起，負遲延責任。其經債
    權人起訴而送達訴狀，或依督促程序送達支付命令，或為其
    他相類之行為者，與催告有同一之效力。」，「遲延之債務
    ，以支付金錢為標的者，債權人得請求依法定利率計算之遲
    延利息。但約定利率較高者，仍從其約定利率。」，民法第
    229條第2項、第233條第1項定有明文。原告所提民事起訴狀
    繕本於111年3月23日送達被告（送達證書見中小卷第31頁）
    ，被告自受起訴狀送達時起負遲延責任，並應自翌日起加付
    法定遲延利息。
六、從而，原告本於侵權行為及保險代位之法律關係，請求被告
    給付1萬2800元及自起訴狀繕本送達翌日即111年3月24日起
    至清償日止，按年息百分之5 計算之利息，為有理由，應予
    准許。
七、本件小額訴訟為被告敗訴判決，依民事訴訟法第436條之20
    規定，應依職權宣告假執行。
八、本件事證已臻明確，兩造其餘攻擊、防禦方法，與判決之結
    果不生影響，無庸逐一論究，末此敘明。
九、訴訟費用負擔依據：民事訴訟法第78條。
中　　華　　民　　國　　111 　年　　5 　　月　　26　　日
                  臺灣臺中地方法院臺中簡易庭
                                  法  官  熊祥雲
以上正本係照原本作成。
如不服本判決，應於送達後20日內，以判決違背法令為理由，向
本院提出上訴狀並表明上訴理由（上訴理由應表明一、原判決所
違背之法令及其具體內容；二、依訴訟資料可認為原判決有違背
法令之具體事實），如於本判決宣示後送達前提起上訴者，應於
判決送達後20日內補提上訴理由書（須附繕本）。如委任律師提
起上訴者，應一併繳納上訴審裁判費。
中　　華　　民　　國　　111 　年　　5 　　月　　26　　日
                                  書記官  王麗麗